【裁判字號】    98,重訴,20
【裁判日期】    981020
【裁判案由】    侵權行為損害賠償
【裁判全文】
臺灣苗栗地方法院民事判決              98年度重訴字第20號
原      告  乙○○○即黃寬新.
訴訟代理人  丙○○
被      告  甲○○
訴訟代理人  王勝和律師
上列當事人間，因殺人未遂案件，原告提起附帶民事訴訟請求侵
權行為損害賠償，經本院刑事庭裁定移送前來（97年度附民字第
50號），本院於民國98年10月6日言詞辯論終結，判決如下：
    主      文
被告應給付原告新臺幣肆拾肆萬仟玖佰伍拾肆元，及自民國九
十七年七月十七日起至清償日止，按週年利率百分之五計算之利
息。
原告其餘之訴駁回。
本判決原告勝訴部分，得為假執行；但被告以新臺幣肆拾肆萬
仟玖佰伍拾肆元為原告預供擔保，得免為假執行。
原告其餘假執行之聲請駁回。
    事實及理由
壹、程序事項：
一、按當事人死亡者，訴訟程序在有繼承人、遺產管理人或其他
    依法令應續行訴訟之人承受其訴訟以前當然停止；承受訴訟
    人，於得為承受時，應即為承受之聲明；民事訴訟法第168
    條、第175 條第1 項分別定有明文。查原告之被繼承人黃寬
    新提起本件訴訟後，於民國97年7 月21日死亡，其繼承人為
    乙○○○，有戶籍謄本在卷可佐（見本院97年度附民字第50
    號卷第45頁），並經其繼承人乙○○○具狀聲明承受訴訟，
    於法尚無不合，應予准許。
二、按訴狀送達後，原告不得將原訴變更或追加他訴。但請求之
    基礎事實同一、擴張或減縮應受判決事項之聲明者，不在此
    限，民事訴訟法第255 條第1 項第2 款、第3 款定有明文。
    查本件原告於97年7 月16日起訴時係請求：「被告應給付原
    告新臺幣（下同）5,892,441.86元，及自97年7 月17日起至
    清償日止，按週年利率5 ％計算之利息。」嗣於97年8 月19
    日提出追加起訴暨承受訴訟狀，擴張請求金額。再於98年10
    月6 日言詞辯論時，變更為以97年7 月16日起訴狀所載請求
    項目及金額為準，但起訴狀請求事項中看護費1,540,000 元
    全部減縮不請求、醫療費13,023.62 元減縮為13,023元（見
    本院卷第65、67頁），是原告訴之聲明變更為：「被告應給
    付原告4,352,441.24元，及自97年7 月17日起至清償日止，
    按週年利率5 ％計算之利息。」核屬縮減應受判決事項之聲
    明，揆諸上開規定，核無不合，應予准許。
三、另原告以黃寬新死亡，於97年8 月20日追加被告應賠償原告
    喪葬費783,500 元，扶養費1,949,063 元，慰撫金3,000,00
    0 元，共計5,732,563 元，及自97年8 月21日起至清償日止
    ，按年息百分之5 計算之利息，業經本院另以裁定駁回，附
    此敘明。
貳、實體事項：
一、原告主張：
  (一)被告於96年10月21日下午3 時20分許，明知原告之被繼承人
    黃寬新所在位置為海堤邊，身後為上下漁貨之混凝土階梯（
    再後方即為海面），海面與海堤均有3 、4 公尺落差，且海
    堤下遍佈巨型尖峭之碎浪石，竟因買賣魚貨糾紛，出手將黃
    寬新推落入海，致黃寬新受有腹部鈍傷合併肝、脾臟破裂，
    腹腔內出血及低血容量性休克，頭部外傷合併右顳部硬腦膜
    下出血及顱骨骨折、胸部挫傷合併左側第5 至第8 肋骨骨折
    及氣血胸，臉部、頭皮及四肢多處挫擦傷等傷害，幸經訴外
    人連聰良將黃寬新送醫救治，並進行肝臟修補術及脾臟切除
    術。原告爰依民法第184 條第1 項前段、第193 條第1 項、
    第195 條第1 項前段之侵權行為法律關係請求損害賠償等語
    。
  (二)原告請求損害賠償之項目及金額分別為：1.醫療費用：黃寬
    新於系爭事故中受有前揭傷害後，自96年10月21日起至97年
    7 月16日止在財團法人為恭紀念醫院（下稱為恭醫院）醫療
    之費用，總計為13,023元。2.看診車資：黃寬新自96年10月
    21日起至97年7 月24日止之醫療期間，因就醫、回診往返共
    30次，每次以500 元計，所花費之往返車資共為15,000元。
    3.復健及所需車資費用：原告依醫囑復健至少2 年，為此請
    求自97年7 月16日起至99年7 月15日止之後續醫療復健費用
    及車資，1 年以20,000元計，2 年應為40,000元。4.營養費
    用：黃寬新因受有前揭傷害，必須增加營養支出，以求增加
    身體免疫機能與維持生命，故自96年10月21日起至97年7 月
    24日止之營養及伙食費，每日以500 計算，總共為134,500
    元。5.減少勞動能力：依黃寬新受有前開之傷害，導致思考
    鬆散、自言自語，並經常暈眩、暈倒等精神耗弱症狀，其勞
    力受損程度為勞工保險殘廢標準表之第一級，給付標準為1,
    200 日，依其每月薪水30,000元，自96年10月21日起算至10
    5 年9 月（退休年齡）計算，總計工作月數為107 個月，依
    霍夫曼係數表計算，總計為2,649,918.24元。6.非財產上損
    害：黃寬新於極度驚嚇中，掉落3 、4 公尺高之海堤，並受
    有前揭傷害，身體上及心理上皆發生難以抹滅之傷痛，為此
    請求精神上之慰撫金，計1,500,000 元。並聲明：被告應給
    付原告4,352,441.24元，及自97年7 月17日起至清償日止，
    按年息百分之5 計算之利息；原告願供擔保，請准予宣告假
    執行。
二、被告則以：
  (一)本件被告不可能僅為了區區2,000 元，而在人群往來之漁港
    將黃寬新推落海堤。實係黃寬新於前揭事故發生當時，飲酒
    過量，血液酒精濃度為350.2mg ╱dl；且其所坐之海堤安全
    護欄寬度為25cm、高度為30cm、護欄後方即為漁船貨物搬運
    階梯，黃寬新飲酒過量起身不穩，極可能自行摔落階梯下，
    故被告對於黃寬新所受之前揭傷害，自無侵權行為之賠償責
    任可言。
  (二)對原告請求損害賠償項目及金額分述如下：1.醫療費用：應
    扣除健保給付，以自付額6,630 元為限。2.看診車資：並無
    證據證明何以共看診30次？何以每次應以500 元計算？故被
    告否認其主張。3.營養費用：原告主張應以每日500 元計算
    之營養費與伙食費，並無醫師診斷證明需營養費用，亦未提
    出主張之其他收據證明，另伙食費更與本件侵權行為無涉，
    故被告均否認之。4.非財產上損害：如認被告負有侵權行為
    之損害賠償責任，由於二人並無深仇大恨，僅因積欠貨款而
    導致黃寬新受有傷害，且黃寬新經治療後亦已康復，請於原
    告請求之1,500,000 元內予以酌減等語。並聲明：(一)原告之
    訴駁回；(二)如受不利判決，願供擔保請准予宣告免假執行。
三、兩造協議簡化爭點後，不爭執事項及爭執事項如下：
  (一)不爭執事項：
    1.黃寬新於96年10月21日在苗栗縣竹南鎮龍鳳漁港漁會前方
      海堤邊跌落階梯，滾落階梯最下方，因而受有腹部鈍傷、
      合併肝脾破裂、頭部外傷、合併顳部硬腦膜下出血、顱骨
      骨折等傷害。
    2.黃寬新就醫後遺留脾臟切除之傷害，其餘傷害均已復原。
    3.黃寬新因本件傷害減少20％之勞動能力。
    4.黃寬新於97年7月24日死亡。
    5.本院97年度訴字第171 號刑事判決認黃寬新之死亡與被告
      甲○○無關。
    6.黃寬新因本件傷害之醫療費用自付額為6,630元。
  (二)爭執事項：
    1.黃寬新96年10月21日之受傷，是否因被告之侵權行為所致
      ？
    2.若認被告對黃寬新有侵權行為，可請求賠償金額為何？
四、得心證之理由：
  (一)黃寬新96年10月21日之受傷，是否因被告之侵權行為所致？
    1.原告主張被告於96年10月21日以手推黃寬新，致其掉至海
      堤後方階梯，再滾落至階梯最下方，因而受有腹部鈍傷合
      併肝脾破裂、頭部外傷合併顱部硬腦膜下出血及顱骨骨折
      等身體多處傷害等情，被告就黃寬新跌落時其有在場，黃
      寬新跌落後受有上開傷害等固不爭執，惟否認有以手推黃
      寬新，辯稱：黃寬新係因喝酒而自行跌落等語。然被告以
      手推黃寬新身體，致其跌落海堤後方階梯乙節，業據現場
      目擊證人連聰良於本院97年度訴字第171 號殺人未遂案件
      審理時結證稱：黃寬新受傷那天，我跟黃寬新坐在一起，
      被告跟黃寬新說你以前欠的錢怎麼不還，黃寬新站起來，
      說你要我還錢，那個單子給我看一下，被告可能是想打黃
      寬新，有用手推黃寬新一下，我確實有看到被告用手去推
      黃寬新等語（見本院97年度訴字第171 號刑事卷第206 頁
      ）。另在場販賣漁貨之證人方玉萍於本院刑事庭審理時結
      證稱：事發後證人連聰良好像在責怪被告，被告說沒有，
      兩人就在那邊有點爭執，連聰良當場就質疑被告說你怎麼
      推他，他們兩個就發生爭執等語（見本院97年度訴字第17
      1 號刑事卷第227 頁）。被告亦自陳，黃寬新跌落時被告
      有在場，被告當時有向黃寬新催討欠款等語（見臺灣苗栗
      地方法院檢察署96年度偵字第5688號偵查卷第4 頁）。足
      見當時被告有以手推黃寬新，致黃寬新跌落水泥階梯，否
      則連聰良自無於事發當時隨即責怪被告之理。衡以證人連
      聰良與被告並無仇隙，並無故意誣陷被告之必要；而證人
      方玉萍更僅係在事發現場擺攤販賣漁貨之人，與本案之被
      告、被害人及證人均不相識，其證詞自無偏頗，而可採信
      。據此，原告此部分主張，自堪信為真實。且被告因上開
      傷害行為，經本院以97年度訴字第171 號殺人未遂案件，
      判決被告犯傷害致人重傷罪，處有期徒刑5 年，被告上訴
      臺灣高等法院台中分院後，該院已駁回被告之上訴等情，
      亦經本院依職權調取上開案件之相關卷宗核閱無訛。是以
      ，原告主張被告應依侵權行為負損害賠償責任，應屬有據
      。
    2.至於被告辯稱黃寬新係飲酒過量於起身站立時不穩，而自
      行跌下海堤等語，惟被告確有以手推黃寬新，致黃寬新跌
      落海堤後方階梯，業據證人連聰良證述明確，已如前述。
      被告辯稱黃寬新係自行跌落海堤云云，既無證據足證，被
      告所辯自不可採。另被告抗辯上開刑事判決尚未確定，目
      前仍在上訴程序中，故不得以之作為認定本件事實之基礎
      。惟按附帶民事訴訟經送於民事庭後，即為獨立民事訴訟
      ，其裁判不受刑事判決認定事實之拘束。移送後之訴訟程
      序，應適用民事訴訟法，刑事訴訟所調查之證據，及刑事
      訴訟判決所認定之事實，並非當然有拘束民事訴訟之效力
      （最高法院44年台上字第95號、48年台上字第713 號判例
      要旨參照）。準此，前揭刑事判決是否已終局確定，對於
      本件之認事用法自不生影響，被告所辯洵屬無據。
  (二)原告可請求之賠償金額：
    1.按因故意或過失，不法侵害他人之權利者，負損害賠償責
      任。不法侵害他人之身體或健康者，對於被害人因此喪失
      或減少勞動能力或增加生活上之需要時，應負損害賠償責
      任；不法侵害他人之身體、健康、名譽、自由、信用、隱
      私、貞操，或不法侵害其他人格法益而情節重大者，被害
      人雖非財產上之損害，亦得請求賠償相當之金額，民法第
      184 條第1 項、第193 條第1 項、第195 條第1 項前段分
      別定有明文。又當事人主張有利於己之事實者，就其事實
      有舉證之責任，民事訴訟法第277 條前段復有明文。
    2.查被告以手推黃寬新，致其落入海堤後方階梯，並受有上
      開傷害，被告對黃寬新所受之傷害應負侵權行為損害賠償
      責任，則原告依據前開規定，請求被告賠償其所受之損害
      ，自屬有據。至相關損害及金額，係原告主張有利於己之
      事實，應由原告負舉證責任。茲就原告請求之各項損害及
      金額是否允當，分別審核論述如下：
      (1)醫療費用：原告主張黃寬新之醫療費用13,023元，業據
        原告提出醫療費用收據14紙為證，上開收據之醫療費用
        合計19, 882 元（另有證書費2,280 元未計入），已逾
        原告主張之13,023元，故原告請求被告賠償醫療費用支
        出13,023元，核屬有據。被告雖抗辯原告請求超過自付
        額6,630 元之部分，不應列入請求之之範圍等語。惟按
        全民健康保險法第1 條後段規定，就該法未規定之事項
        應適用保險法相關規定。而全民健康保險性質上係屬健
        康、傷害保險，除有全民健康保險法第82條規定之情形
        外，依保險法第130 條、第135 條準用同法第103 條之
        規定，全民健康保險之保險人不得代位行使被保險人因
        保險事故所生對於第三人之請求權，要無保險法第53條
        規定適用之餘地。是全民健康保險之被保險人，非因汽
        車交通事故受傷害，受領全民健康保險提供之醫療給付
        ，其因侵權行為所生之損害賠償請求權並不因而喪失（
        最高法院89年度台上字第805 號、95年度台上字1628號
        判決要旨參照），是被告抗辯應以自負額為限，實不足
        採。
      (2)看診車資：原告主張黃寬新看診車資共計15,000元，惟
        黃寬新究以何交通工具至醫院看診，花費為何，均未見
        原告舉證證明，原告復自承就此無單據可證明（見本院
        卷第66頁），原告就有利於己之主張未能舉證證明，自
        難認為真實。
      (3)復健及所需車資費用：原告主張黃寬新自97年7 月16日
        起至99年7 月15日止之後續醫療復健費用及車資，2 年
        共計40 ,000 元。原告就此亦未能提出任何證據證明，
        且黃寬新已於97年7 月21日死亡，自此以後當無復健及
        所需車資之費用產生，原告此部分主張，自不可採。
      (4)營養費用：原告主張營養費用134,500 元，但原告未能
        提出黃寬新因此傷害有需特別補充營養之證據，亦未提
        出有此項支出之證據，故原告此部分之主張，亦不足採
        。
      (5)減少勞動能力：查兩造就黃寬新自受傷之日至死亡之日
        止，為9 個月又3 日；以最低薪資17,280元為工作收入
        ，黃寬新因本件受傷減少20％勞動能力等事項，均已達
        協議（見本院卷第51頁、第52頁）。故黃寬新每月減少
        勞動能力之損失為3,456 元（計算式：17,280元×20﹪
        ＝3,456 ），依霍夫曼係數表式計算法扣除中間利息，
        黃寬新因勞動能力減少9 月又3 日所受之損害為30,931
        元【計算方式為：(3456X8.00000000+(3456X0.1)X0.00
        000000)=30930.000000000 。其中8.00000000為月別單
        利(5/12)% 第9 月霍夫曼累計係數，0.1 為未滿一月日
        數折算月數之比例，0.00000000為月別單利(5/12)% 第
        10月霍夫曼單期係數。小數點以下採四捨五入】。原告
        於此範圍內之請求，核屬有據，逾此部分之請求，即屬
        無理由。
      (6)非財產上損害：查黃寬新因本件事故受有上開傷害，且
        就醫後遺留脾臟切除之重傷害，在精神上及肉體上必感
        受莫大之痛苦，則原告請求被告賠償非財產上之損害，
        自屬有據。爰斟酌黃寬新之學歷為高中畢業，本件事故
        發生時以打零工為生，且95、96年度之所得資料分別為
        192,000 元、33,600元，名下無任何財產；而被告為國
        小畢業，現為小吃店老闆，95年度所得與財產資料分別
        為34,330元及3,783,800 元，96年度所得與財產資料分
        別為87,692元及3,783,800 元（見本院卷第41頁至第47
        頁、第53頁），黃寬新所受傷害之程度等一切情狀後，
        認原告請求非財產上損害1,500,000 元，尚嫌過高，應
        以400,000 元為適當，原告逾此金額之請求，不應准許
        。
    3.準此，本件原告主張黃寬新因被告前開行為，受有支出醫
      療費用13,023元、減少勞動能力損失30,931元及非財產上
      之損害400,000 元，合計共443,954 元之損害，應屬可採
      。
五、綜上，原告依侵權行為之法律關係，請求被告給付443,954
    元，及自97年7 月17日起至清償日止，按週年利率5 ％計算
    之利息部分，為有理由，應予准許；逾此部分，為無理由，
    應予駁回。
六、本件判命被告給付之金額，未逾500,000 元，依民事訴訟法
    第389 條第1 項第5 款規定，就原告勝訴部分，本院應依職
    權宣告假執行；而被告亦陳明願供擔保，請准宣告免為假執
    行，經核就原告勝訴之部分，並無不合，爰酌定相當之擔保
    金額併准許之。至原告敗訴之部分，其假執行之聲請已失所
    附麗，應併予駁回，附此敘明。
七、本件損害賠償事件乃刑事附帶民事訴訟，由刑事庭移送前來
    ，迄本院終結為止，當事人並無任何裁判費或其他訴訟費用
    之支出，自無諭知訴訟費用負擔之必要，附此敘明。
八、本件事證已臻明確，兩造其餘攻擊防禦方法及所提證據，對
    本件判決之結論均核無影響，爰不予一一論述，附此敘明。
九、據上論結，本件原告之訴一部為有理由，一部為無理由。依
    民事訴訟法第389 條第1 項第5 款、第392 條第2 項，判決
    如主文。
中    華    民    國    98    年    10    月    20    日
                  民事庭法  官  吳國聖
以上正本係照原本作成。
如對本判決上訴，須於判決送達後20日內向本院提出上訴狀。
                        書記官  葉俊宏
中    華    民    國    98    年    10    月    21    日

司法院資訊處製作；財團法人民間司法改革基金會備份。
